【裁判字號】    95,訴,1720
【裁判日期】    951226
【裁判案由】    強盜等
【裁判全文】
臺灣彰化地方法院刑事判決              95年度訴字第1720號
公  訴  人  臺灣彰化地方法院檢察署檢察官
被      告  甲○○
                    （現羈押於臺灣彰化看守所）
指定辯護人  陳勝義律師
上列被告因強盜等案件，經檢察官提起公訴（九十五年度偵字第
六七二九號、第七三四一號），本院判決如下：
    主  文
甲○○意圖為自己不法之所有，而搶奪他人之動產，處有期徒刑
參年；又竊盜，因防護贓物、脫免逮捕，而當場施以強暴，處有
期徒刑伍年陸月。應執行有期徒刑捌年。
    事  實
一、甲○○於民國九十五年七月一日十四時三十分許，騎乘車牌
    號碼Ｈ二Ｂ—三二八號之重型機車行經彰化縣北斗鎮○○里
    ○○路一五五號前時，見葉夙娟獨自一人在因拋錨停放於路
    邊之車牌號碼ＯＥ—二五九二號自小客車內而有機可乘，竟
    意圖為自己不法之所有，佯裝要幫乙○○修車而誘使其下車
    後，便趁乙○○不及防備之際，徒手搶奪葉夙娟所有、掛於
    身上之皮包一個（內有現金新台幣《下同》四萬五千元、身
    分證、行照、存摺等物），得手後即騎乘上揭機車離去。另
    於九十五年八月九日十八時二十九分許，至丙○○○所經營
    位於彰化縣田中鎮○○里○○路一一八號之雜貨商店內，徒
    手竊取丙○○○置於抽屜內之現金三千二百元得手後，正欲
    離去時，適為丙○○○由外返回商店內所發現，丙○○○便
    出聲制止並阻止甲○○離去，未料甲○○為脫免逮捕及防護
    竊盜所得之財物，竟以左手將丙○○○推倒之方式施以強暴
    ，致丙○○○受有右側臀部挫傷之傷害，嗣為警循線查獲。
二、案經葉夙娟訴由彰化縣警察局北斗分局暨田中分局先後報告
    臺灣彰化地方法院檢察署檢察官偵查起訴。
    理  由
一、訊據被告甲○○對於上揭搶奪及竊盜之犯罪事實均坦承不諱
    ，惟矢口否認有何竊盜得手後因防護贓物、脫免逮捕，而當
    場施以強暴之準強盜犯行，辯稱：伊於九十五年八月九日十
    八時二十九分許，至被害人丙○○○所經營位於彰化縣田中
    鎮○○里○○路一一八號之雜貨商店內竊盜得手後，適為被
    害人丙○○○發現，當時伊因為緊張，急欲離開現場而往門
    外衝，被害人丙○○○伸手欲往前抓住伊，伊就將手舉高，
    被害人丙○○○沒抓住，重心不穩便自己摔倒在地上，伊並
    沒有施以任何強暴之行為云云。經查：上揭犯罪事實，除已
    據被告部分自白外，並據被害人即證人丙○○○及乙○○於
    警詢、偵查及本院審理時證述甚詳，且證人周范素真於警詢
    及偵查中亦證述其目擊上開搶奪案之發生過程明確，此外並
    有贓物認領保管單一紙、監視錄影翻拍照片三張、被害人丙○○○因受強暴而受傷之傷勢診斷證明書一份附卷，及被告
    犯上開搶奪案時所穿著之上衣二件、七分褲一件扣案可證，
    事證已相當明確。被告就上揭準強盜罪部分雖以前詞置辯，
    惟案發時證人丙○○○若係欲往前抓住被告致重心不穩，衡
    情應往前摔倒，是以受傷部位應在前側，然依上開診斷證明
    書所示，證人丙○○○係右側臀部受傷，核與其證述當時係
    遭被告推開因而往後摔倒屁股著地受傷之情節相符，且其與
    被告間並無任何怨隙，自無蓄意構陷被告之理，是以其所證
    應堪採信，至被告上開所辯不僅與常情有違，亦與客觀事證
    不符，當係事後卸責之詞，實不足採。綜上，本件事證已臻
    明確，被告上開搶奪及準強盜之犯行，均足堪認定。
二、按刑法第三百二十九條準強盜罪之所謂施強暴或脅迫，只須
    有此行為即足，並不以致使被害人不能抗拒為必要，此與強
    盜罪係以強暴、脅迫等手段，致使被害人不能抗拒為構成要
    件者不同；又刑法準強盜罪，係以竊盜或搶奪為前提，在脫
    免逮捕之情形，其竊盜或搶奪既遂者，即以強盜既遂論，如
    竊盜或搶奪為未遂，即以強盜未遂論，此有最高法院九十一
    年度臺上字第三七四六號、六十八年度臺上字第二七七二號
    判決可資參照。是核被告甲○○搶奪乙○○財物之行為，係
    犯刑法第三百二十五條第一項之搶奪罪；至其竊取丙○○○
    所有之財物得手後欲離去現場之際，因防護贓物、脫免逮捕
    ，而當場對丙○○○施以強暴之行為，係犯刑法第三百二十
    九條之準強盜罪，應依刑法第三百二十八條第一項之強盜既
    遂罪論處。被告所犯上開二罪間，犯意各別，行為互殊，應
    分論併罰之。爰審酌被告年輕力壯，身體四肢無殘缺，竟不
    思以正當途徑獲取所需，反而先後以搶奪及竊盜之方式任取
    他人財物，輕忽他人財產法益，且竊得丙○○○之財物後，
    為防護贓物及脫免逮捕，更對丙○○○施以強暴，致丙○○○受有前述之傷勢，顯見被告藐視國家法治與公權力體系，
    行為甚為可眥，暨考量其所搶得財物之價值，及犯罪後僅坦
    承部分犯行，未見真誠悔意等一切情狀，就其所犯上開二罪
    各量處如主文所示之刑，並定其應執行刑，以資懲儆。至扣
    案之上衣二件、七分褲一件，雖為被告所有，但僅係其一般
    穿著之衣物，尚非供本件犯罪所用之物，爰不另為沒收之諭
    知，併此說明。
據上論斷，應依刑事訴訟法第二百九十九條第一項前段，刑法第
三百二十五條第一項、第三百二十九條、第三百二十八條第一項
、第五十一條第五款，判決如主文。
本案經檢察官劉世豪到庭執行職務。
中    華    民    國    95    年    12    月    26    日
                  臺灣彰化地方法院刑事第一庭
                      審判長法官  李  進  清
                      法      官  王  昌  鑫
                      法      官  紀  佳  良
以上正本證明與原本無異。
如不服本判決，應於判決送達後十日內向本院提出上訴狀 (須附
繕本 )。
告訴人或被害人對於判決如有不服具備理由請求檢察官上訴者，
其上訴期間之計算係以檢察官收受判決正本之日期為準。
中    華    民    國    95    年    12    月    27    日
                          書記官  王  惠  嬌
刑法第三百二十五條第一項
意圖為自己或第三人不法之所有，而搶奪他人之動產者，處六月
以上五年以下有期徒刑。
刑法第三百二十九條
竊盜或搶奪，因防護贓物、脫免逮捕或湮滅罪證而當場施以強暴
、脅迫者、以強盜論。
刑法第三百二十八條第一項
意圖為自己或第三人不法之所有，以強暴、脅迫、藥劑、催眠術
或他法，至使不能抗拒，而取他人之物或使其交付者，為強盜罪
，處五年以上有期徒刑。


司法院資訊處製作；財團法人民間司法改革基金會備份。
